【裁判字號】    98,交抗,1682
【裁判日期】    980710
【裁判案由】    違反道路交通管理處罰條例
【裁判全文】
臺灣高等法院交通事件裁定            98年度交抗字第1682號
抗告人即
受處分人    甲○○
上列抗告人因違反道路交通管理處罰條例案件，不服臺灣臺北地
方法院98年度交聲字第1674號，中華民國98年5月27日第一審裁
定（原處分字號：臺北市交通事件裁決所中華民國98年4月17日
北市裁罰字第裁22－Ｚ00000000號），提起抗告，本院裁定如下
：
    主  文
原裁定撤銷，發回臺灣臺北地方法院。
    理  由
一、原審裁定如附件裁定書所載。
二、抗告意旨以：原審未傳訊現場處理警員到庭作證，提出超速
    之照片，且未傳訊抗告人，給抗告人對質、辨別之機會，即
    作成裁定顯有未合，而指摘原裁定不當云云。
三、按道路交通案件處理辦法第4條第1項規定：「聲明異議之處
    理，除準用刑事訴訟法有關規定外，依本辦法之規定處理之
    。」又刑事訴訟法第165條第1項規定卷宗內之筆錄及其他文
    書可為證據者，應向被告宣讀或告以要旨。
四、經查：抗告人於聲明異議時已否認有違規情事，原審未傳訊
    舉發警員到庭作證，調取車輛超速違規之照片，也未傳訊抗
    告人，給抗告人辯解及對質之機會，以發現實質之真實。原
    審係應調查之證據未予調查，以發現實質之真實，遽採卷附
    「內政部警政署國道公路警察局第一警察隊函」之書面資料
    ，作為斷案之依據，自有未合。是原審未予詳查，逕將抗告
    人之聲明異議駁回，尚有未洽。抗告人抗告意旨指摘及此，
    為有理由，並兼顧審級利益，爰將原裁定撤銷，發回原審法
    院。
據上論結，依道路交通事件處理辦法第26條，刑事訴訟法第413
條前段，裁定如主文。
中    華    民    國    98    年    7     月    10    日
                  刑事第一庭審判長法  官  葉騰瑞
                                  法  官  莊明彰
                                  法  官  王炳梁
以上正本證明與原本無異。
不得再抗告。
                                  書記官  陳佳伶
中    華    民    國    98    年    7     月    10    日
附件：
臺灣臺北地方法院交通事件裁定        98年度交聲字第1674號
原處分機關  臺北市交通事件裁決所
異  議  人
即受處分人  甲○○  男  44歲（民國○○年○月○○日生）
                    臺北市○○區○○路431巷23號6樓
                    身分證統一編號：Ｚ000000000號
上列受處分人因違反道路交通管理處罰條例案件，對於臺北市交
通事件裁決所中華民國九十八年四月十七日所為之處分（原處分
案號：北市裁罰字第裁二二－Ｚ00000000號）聲明異議
，本院裁定如下：
    主  文
異議駁回。
    理  由
一、按行車速度，依速限標誌或標線之規定，道路交通安全規則
    第九十三條第一項前段定有明文。又汽車駕駛人，駕駛汽車
    行車速度，超過規定之最高時速六十公里以上者，處新臺幣
    （下同）六千元以上二萬四千元以下罰鍰，並當場禁止其駕
    駛；再汽車駕駛人有第一項第一款、第二款或前項行為者，
    並吊扣該汽車牌照三個月；而汽車駕駛人，有道路交通管理
    處罰條例第四十三條之情形者，除依原條款處罰鍰外，並記
    違規點數三點，道路交通管理處罰條例第四十三條第一項第
    二款、第四項前段、第六十三條第一項第三款分別定有明文
    。復汽車駕駛人，行車速度，超過規定之最高時速者，依違
    反道路交通管理事件統一裁罰基準及處理細則第四十四條第
    一項及違反道路交通管理事件統一裁罰基準表之規定，尚須
    依行為人有無在應到案日期前到案之項因素決定應對行為人
    所處罰鍰之數額。是受處分人所有之汽車如係於案發時，行
    車速度超過規定而為警舉發，於期限內繳納或於舉發通知單
    上所載之應到案日期內到案聽候裁決，經處罰機關調查後仍
    認定其有上開違規行為者，依違反道路交通管理事件統一裁
    罰基準及處理細則第四十四條第一項及違反道路交通管理事
    件統一裁罰基準表之規定，應對該行為人處以八千元之罰鍰
    ，並記違規點數三點。
二、本件異議人即受處分人甲○○所有之車牌號碼一○六六—Ｅ
    Ｓ號自用一般小客車，於民國九十七年十二月十四日凌晨五
    時二十分許，沿國道一號公路南往北方向行駛，竟於最高速
    限一百公里之國道一號公路行駛時，以時速一百六十三公里
    之速度超速行駛，適為於該處執行勤務之內政部警政署國道
    公路警察局第一警察隊警員杜星澔以雷射測速器方式測得發
    覺而攔停，並以受處分人所有之前開車輛有違反道路交通管
    理處罰條例第四十三條第一項第二款（舉發通知單上誤載為
    第一款）之行為，當場掣單舉發。其後又於九十八年一月六
    日以受處分人所有之前開車輛亦有違反前揭道路交通管理處
    罰條例第四十三條第四項前段之情形，並指定應到案日期為
    九十八年二月五日而掣單舉發。嗣受處分人於舉發通知單上
    所載之應到案日期前，對於其遭舉發違反前揭道路交通管理
    處罰條例第四十三條第四項前段之部分，向原處分機關提出
    申訴。經原處分機關函請舉發單位調查結果，仍認受處分人
    確有前開違規行為，原處分機關乃於九十八年四月十七日以
    受處分人有「駕駛人行車速度超過規定之最高時速六十公里
    以上」之違規事實，依道路交通管理處罰條例第四十三條第
    四項、違反道路交通管理事件統一裁罰基準及處理細則第四
    十三條、第四十四條及違反道路交通管理事件統一裁罰基準
    表之規定，裁處受處分人吊扣汽車牌照三個月之處分。
三、據受處分人之聲明異議狀意旨，固不否認其所有之上開車輛
    確有於前揭時間行經上述路段之事實，惟辯稱：既已針對超
    速部分開立罰單，其後卻又依道路交通管理處罰條例第四十
    三條第四項規定開立吊扣牌照之罰單，此乃為一罪二罰；又
    伊之違規車輛雖非營業車輛，但伊需天天使用該車始可工作
    ，則裁決所依前開規定裁罰係侵害人民工作權；且既要伊繳
    納九十八年度之汽車使用牌照稅，卻又要吊扣伊之汽車牌照
    三個月，明顯不合法，請求撤銷該裁罰以保障其之基本權利
    云云。
四、經查：
（一）本件受處分人駕駛其所有之上開車輛於上揭時間，行經最
      高速限一百公里之國道一號公路時，以時速一百六十三公
      里之速度超速行駛，適為於該處執行勤務之內政部警政署
      國道公路警察局第一警察隊警員杜星澔當場攔停掣單舉發
      ，嗣經原處分機關以受處分人違規事實明確，且受處分人
      並為汽車所有人，乃依前開道路交通管理處罰條例第四十
      三條第四項前段規定，裁處受處分人吊扣汽車牌照三個月
      等事實，為受處分人所不否認，並有內政部警政署國道公
      路警察局之公警局交字第Ｚ00000000號舉發違反
      道路交通管理事件通知單一紙附卷可稽。而本件員警舉發
      本件違規事件所使用之雷射測速器業已通過經濟部標準檢
      驗局國家標準檢驗合格，且領有檢定合格證書等情，亦有
      內政部警政署國道公路警察局第一警察隊九十八年二月二
      十日公警一交字第○九八○一七○○七一號函文一紙附卷
      足憑。是本件事證明確，受處分人所有車輛有前揭違規行
      為應堪認定。
（二）受處分人雖以前揭情詞置辯。惟按道路交通管理處罰條例
      中所稱之「汽車所有人」，原則上應指車籍資料上所登記
      之車主而言，而汽車所有人對於其所登記為車主之車輛，
      本有監督、管理該車輛使用狀況之義務，汽車所有人如將
      車輛借予他人使用，則此監督、管理之注意義務仍無法解
      免，此與實際使用車輛並發生違規情事而為歸責對象之汽
      車使用人為何，係屬二事。又道路交通管理處罰條例第四
      十三條第一項第二款對「汽車駕駛人」之行車速度，超過
      規定之最高時速六十公里以上者，固有處以罰鍰規定，此
      係於九十四年十二月二十八日新修正道路交通管理處罰條
      例針對汽車駕駛人此種重大違規行為所特別加重處罰之規
      定，以遏止肇事；至於同條第四項處以吊扣汽車牌照之處
      分，乃係專門針對「汽車所有人」之處罰，以加強道路交
      通管理，維護交通秩序，確保交通安全，兩者處罰種類不
      同，處罰目的各異，自無違反一行為不二罰之疑義。且本
      條相較於本法其他免責規定，諸如第二十一條第五項但書
      、第二十二條第三項之「但如其已善盡查證駕駛人駕駛執
      照資格之注意，或縱加以相當注意而仍不免發生違規者，
      不在此限」；第二十一條之一第四項之「汽車所有人如已
      善盡查證駕駛人駕駛執照資格之注意，或縱加以相當之注
      意而仍不免發生違規者，汽車所有人不受本條之處罰」；
      第三十條第二項之「應歸責於汽車所有人時，除依前項處
      汽車所有人罰鍰及記該汽車違規紀錄一次外」；第三十四
      條後段之「如應歸責於汽車所有人者，得吊扣其汽車牌照
      三個月」；第三十五條第六項之「汽車所有人，明知汽車
      駕駛人有第一項各款情形，而不予禁止駕駛者，依第一項
      規定之罰鍰處罰，並吊扣該汽車牌照三個月」等規定，依
      「明示其一，排除其他」之法理，足證本條例第四十三條
      第四項未特設免責事由之規定，亦顯見本條立法目的係專
      對汽車駕駛人超速之違規，不許汽車所有人舉證有無故意
      或過失歸責事由而減免處罰，藉此要求汽車所有人於事前
      督促並善盡對駕駛人使用該汽車之義務。職是之故，立法
      者於道路交通管理處罰條例決定是否採行併罰之規定，而
      此規定是否合理適當，固應特別考量處罰手段與行政目的
      間之關係，避免有過度處罰情形，而與一行為不二罰原則
      相牴觸；然基於權力分立原則下，應尊重立法者之立法形
      成自由，本院在無確信其有違憲法保障人民基本權之前提
      ，自應依法為裁判。至於受處分人辯稱既要伊繳納九十八
      年度之汽車使用牌照稅，卻又要吊扣伊之汽車牌照三個月
      ，明顯不合法云云，蓋受處分人依法繳稅係盡其國民應盡
      之義務，此與其因違反行政法上義務而遭處行政罰，兩事
      本不相謀而無任何關連或抵觸情事，受處分人空言辯稱無
      足可採。是本件受處分人既為前述一般自用小客車車籍資
      料上所登記之車主，揆諸前述，原處分機關就本件違規事
      實，對受處分人所為處分，難認有何違誤不當之處。
（三）從而，受處分人前開所辯不足採信，本件事證明確，受處
      分人所有之車輛有前開違規行為，應堪認定。
五、綜上所述，受處分人駕駛其所有上開車輛確有於前揭時間，
    行車速度超過規定之最高時速六十公里以上之行為，自屬違
    反道路交通管理處罰條例第四十三條第一項第二款、第四項
    前段之規定。而受處分人於舉發通知單上所載之應到案日期
    前即向原處分機關提出申訴，則原處分機關依道路交通管理
    處罰條例第四十三條第四項、違反道路交通管理事件統一裁
    罰基準及處理細則第四十三條、第四十四條及違反道路交通
    管理事件統一裁罰基準表之規定，裁處受處分人吊扣汽車牌
    照三個月之處分，經核並無違誤。本件受處分人猶執前詞，
    指摘原處分不當，自無理由，應予駁回。
據上論斷，應依道路交通案件處理辦法第十九條，裁定如主文。
中    華    民    國  九十八  年    五    月  二十七  日
                  臺灣臺北地方法院交通法庭
                      法      官  雷淑雯
以上正本證明與原本無異。
如不服本裁定，應於裁定送達後五日內向本院提出抗告狀。
                      書  記  官  胡詩唯
中    華    民    國  九十八  年    五    月  二十七  日


司法院資訊處製作；財團法人民間司法改革基金會備份。
